【裁判字號】    95,交抗,688
【裁判日期】    950831
【裁判案由】    違反道路交通管理處罰條例
【裁判全文】
臺灣高等法院交通事件裁定             95年度交抗字第688號
抗  告  人
即受處分人  甲○○
上列抗告人因違反道路交通管理處罰條例案件，不服台灣士林地
方法院，中華民國95年6月30日所為裁定（95年度交聲字第397、
398號裁定），提起抗告，本院裁定如下：
    主  文
抗告駁回。
    理  由
一、本件抗告抗告意旨略以：(一)、處分機關提出掛號號碼91164
    號及108796號大宗掛號函件2紙，惟其內容是否確為本件抗
    告人即受處分人違反道路交通管理處罰條例之AA0000000、
    AA0000000 通知單，尚難證明；且時日久遠，應由主管機關
    證明抗告人確實收受該2紙通知書。(二)、行政機關為裁決時
    並未依道路交通管理處罰條例第8條第2項規定，先給予抗告
    人陳述意見之機會，依行政程序法第111條第7款規定，本件
    2紙裁決書應無效。(三)、行政罰法第45條規定應係指，「施
    行前違反行政法上義務之行為應受處罰而未經裁處者，若於
    施行後裁處」，則其時效仍自行政罰法施行後起算，倘於行
    政罰法施行前即曾經裁處，仍應回歸適用行政罰法第27條第
    2項規定。本件情形與行政罰法第45條規定並不相同，應適
    用同法第27 條第2項規定，本件2紙裁決書上記載原舉發通
    知單之到案日期分別為92年2月6日及92年2月13日，而處分
    機關於95年4月21日始裁處加倍罰鍰，已逾3年云云。
二、按禁止臨時停車線，用以指示禁止臨時停車路段，本標線為
    紅色實線，禁止時間原則為全日24小時，如有縮短之必要時
    ，應以標誌及附牌標示之，道路交通標誌標線號誌設置規則
    第169條定有明文。道路交通安全規則第112條第1項第1款復
    規定，禁止臨時停車處所不得停車。次按汽車駕駛人停車時
    ，在禁止臨時停車處所停車者，處新臺幣（下同）600元以
    上1,200元以下罰鍰，道路交通管理處罰條例第56條第1項第
    1款定有明文。又按「臨時停車」，係指車輛因上、下人、
    客，裝卸物品，其引擎未熄火，停止時間未滿3分鐘，保持
    立即行駛之狀態；「停車」，則指車輛停放於道路兩側或停
    車場所，而不立即行駛者，道路交通管理處罰條例第3條第9
    款、第10款亦分別規定甚明。
三、經查：
(一)、本件抗告人甲○○分別於91年12月30日下午4時29分許及92
    年1月3日上午10時42分許，將其所有車牌號碼AI-9373號自
    小客車停放在臺北市中正區○○○路○段4巷路旁，路面邊線
    劃有紅色實線之事實，此有臺北市政府警察局北市警交大字
    92年1月8日第AA0000000、92年1月15日AA0000000號舉發違
    反道路交通管理事件通知單影本2紙（見原審卷第8、9頁）
    及原審依職權函調之彩色舉發照片2幀（見原審卷第15頁）
    附卷可稽，此部分事實洵堪認定。
(二)、按違反道路交通管理事件統一裁罰基準及處理細則第5條規
    定，處理違反道路交通管理事件，有關文書送達之程序，依
    行政程序法之規定。而行政程序法第67條、第68條第1項、
    第3項規定：送達，除法規另有規定外，由行政機關依職權
    為之。送達由行政機關自行或交由郵政機關送達。由郵政機
    關送達者，以一般郵遞方式為之。但文書內容對人民權利義
    務有重大影響者，應為掛號。經原審查詢結果，本件臺北市
    政府警察局北市警交大字第AA0000000、AA0000000號舉發違
    反道路交通管理事件通知單2紙，係分別於92年1月8日以掛
    號號碼91164號及92年1月15日以掛號號碼108796號大宗掛號
    函件郵遞方式送達於抗告人，此有寄件人為臺北市交通警察
    大隊之大宗掛號函件影本2紙（見原審卷第18、19頁）在卷
    足憑。固然本件並無送達證書在卷可佐舉發違反道路交通管
    理事件通知單之送達時間、送達方式及收受者係何人，惟查
    行政程序法第76條規定，送達人因證明之必要，得製作送達
    證書，可知送達證書之製作並非強行規定，則本件行政機關
    既已依行政程序法第67條、第68條第3項規定為送達，其送
    達本件舉發違反道路交通管理事件通知單之程序即難謂不合
    法，原處分機關已盡相當舉證義務，抗告人所辯不足採。
(三)、次按行政程序法第103條第1款、第5款規定，大量作成同種
    類之處分，或行政處分所根據之事實，客觀上明白足以確認
    者，行政機關得不給予陳述意見之機會。而本件抗告人違規
    停車事實客觀上明白足以確認，已如前述，又有相片附卷可
    證，並衡酌員警執行違規開單勤務時，違規車輛數量通常不
    只一台，符合大量作成同種類之處分，依上開規定，處分機
    關縱未給予抗告人陳述意見之機會，亦不違法，自不構成行
    政程序法第111條第7款之無效事由，抗告人之辯詞顯係對行
    政程序法之適用有所誤解，不足可採。
(四)、又按行政罰之裁處權，因3年期間之經過而消滅。前項期間
    ，自違反行政法上義務之行為終了時起算。但行為之結果發
    生在後者，自該結果發生時起算，行政罰法第27條第1項、
    第2項定有明文。惟行政罰法第45條第1項、第2項亦規定：
    「本法施行前違反行政法上義務之行為應受處罰而未經裁處
    ，於本法施行後裁處者，除第15條、第16條、第18條第2項
    、第20條及第22條規定外，均適用之。前項行政罰之裁處權
    時效，自本法施行之日起算」。其立法理由第3點更揭示：
    「本法施行前違反行政法上義務之行為應受處罰而未經裁處
    者，於本法施行後裁處時，其裁處權時效，除非個別行政法
    律另有規定，依其規定外，均自本法施行之日起算。至於有
    關時效期間之規定，自仍適用本法」。此外，參以94年8月8
    日行政院院台規字第0940020908號函訂定發布之行政機關因
    應行政罰法施行應注意之法制事項第10點規定：「本法施行
    後，第27第1項所定行政罰之裁處權因3年期間而消滅；本法
    施行前，違反行政法上義務之行為應受處罰而未經裁處，於
    本法施行後裁處者，上開第27條第1項所定裁處權時效之計
    算，應注意依本法第45條第2項規定辦理」。查道路交通管
    理處罰條例就裁處權時效並無特別規定，是以有關道路交通
    管理處罰條例案件之裁處權時效，悉依行政罰法第45條第2
    項之規定辦理，查行政罰法業已於95年2月5日生效施行。而
    本件處分機關分別於92年1月8日及同年1月15日掛號寄送舉
    發違反道路交通管理事件通知單2紙予抗告人，其性質為「
    通知單」，非「裁決書」，故原處分機關並未在行政罰法施
    行前作成裁處，符合行政罰法第45條第1項規定所指「本法
    施行前違反行政法上義務之行為應受處罰而未經裁處，於本
    法施行後裁處者」，自應適用同法第45條第2項規定，裁處
    權時效，自本法施行之日（即95年2月5日）起算。本件交通
    部公路總局臺北區監理所基隆監理站基監字第裁42-AA00000
    00、AA0000000號違反道路交通管理事件裁決書裁決日期皆
    為95年4月21日，其尚在95年2月5日起算3年之有效裁處權期
    間內，原審裁定經核無違誤，抗告人以本件已超過行政罰法
    第27條第1項規定之3年裁處權時效期間提出抗告，核無理由
    ，應予駁回。
據上論結，應依道路交通案件處理辦法第26條，刑事訴訟法第41
2條，裁定如主文。
中    華    民    國    95    年    8     月    31    日
                  刑事第八庭審判長法  官  鄭文肅
                                  法  官  陳國文
                                  法  官  江國華
以上正本證明與原本無異。
不得再抗告。
                                  書記官  陳玉嬋
中    華    民    國    95    年    9     月    5     日


司法院資訊處製作；財團法人民間司法改革基金會備份。
